【裁判字號】    97,易,140
【裁判日期】    970408
【裁判案由】    詐欺
【裁判全文】
臺灣高雄地方法院刑事判決               97年度易字第140號
公  訴  人  臺灣高雄地方法院檢察署檢察官
被      告  乙○○
上列被告因詐欺案件，經檢察官提起公訴（96年度偵緝字第3301號）
，本院判決如下：
    主  文
乙○○無罪。
    理  由
一、公訴意旨略以：被告乙○○原係元富證券股份有限公司（下
    稱元富證券）緯城分公司職員，雖知無代告訴人甲○○投資
    之意願，竟意圖為自己不法所有，於民國94年3 月間，向告
    訴人詐稱：可幫告訴人投資穩定度很高之「保德信全球平衡
    組合基金」，致告訴人陷於錯誤，於94年7 月20日、同年8
    月16日、同年11月18日，先後匯款新台幣（以下同）1 萬
    9000元、1 萬1000元、2 萬元至被告名下銀行帳戶。而被告
    取得上開總計5 萬元之款項之後，即擅自花用一空，因認被
    告涉有刑法第339條第1項詐欺取財罪嫌等語。
二、按犯罪事實應依證據認定之，無證據不得認定其犯罪事實，
    刑事訴訟法第154 條第2 項定有明文。再按認定犯罪事實所
    憑之證據，雖不以直接證據為限，間接證據亦包括在內，然
    無論直接證據或間接證據，其為訴訟上之證明，須於通常一
    般之人均不致有所懷疑，而得確信其為真實之程度者，始得
    據為有罪之認定，倘其證明尚未達此一程度，而有合理之懷
    疑存在而無從使事實審法院得有罪之確信時，即應由法院為
    諭知被告無罪之判決，此觀最高法院76年台上字第4986號判
    例自明。
三、證據能力之審酌：
    按「被告以外之人於審判外之言詞或書面陳述，除法律有規
    定者外，不得作為證據。」刑事訴訟法第159 條第1 項固定
    有明文。惟按「被告以外之人於審判外之陳述，雖不符前4
    條之規定，而經當事人於審判程序同意作為證據，法院審酌
    該言詞陳述或書面陳述作成時之情況，認為適當者，亦得為
    證據。當事人、代理人或辯護人於法院調查證據時，知有第
    159 條第1 項不得為證據之情形，而未於言詞辯論終結前聲
    明異議者，視為有前項之同意。」刑事訴訟法第159 條之5
    亦規定甚明。本件判決所引用之證據資料，其屬於被告以外
    之人於審判外之言詞、書面陳述者，均據審判長於調查證據
    程序中逐一提示或告以要旨，被告、檢察官均知有上情而未
    於言詞辯論終結前聲明異議，本院審酌該等審判外陳述之取
    得、作成程序，並無何違法不當之處，亦無不足採信之情況
    ，認以之做為證據，應屬適當，認均有證據能力。
四、訊據被告固坦認有取得告訴人前開分3 筆匯入之總計5 萬元
    金額，然堅決否認有何詐欺之犯行，並辯稱：這3 筆匯款是
    向告訴人借款，並不是要幫告訴人投資，當初是邀告訴人投
    資定期定額海外基金，每月扣款5000元，1 年總共是6 萬元
    ，並不是如告訴人所講的是保德信全球平衡組合基金，因為
    當初告訴人提供的扣款帳戶印鑑不符，再請告訴人提供印章
    也是錯誤的，因為覺得很麻煩，就沒再請告訴人提供印章，
    所以開戶沒開成，就沒買基金了，並無詐欺等語。經查：
  (一)檢察官認被告涉有上開罪嫌，無非係以證人即告訴人甲○○
    之證言及告訴人提出之郵政跨行匯款申請書、郵政國內匯款
    執據，為其論據。
  (二)告訴人對於前開3 筆匯款予被告之緣由，綜觀其於95年11月
    15 日 寄交被告之存證信函書明：被告以請告訴人幫忙作業
    績、母親住院需款孔急等理由，向告訴人調頭寸（借款）之
    情；95年11月27日之支付命令聲請狀載明係：債務人（被告
    ）向債權人（告訴人）借貸等語，於提出於本院民事庭之準
    備書狀中亦陳稱：被告一再利用同窗情誼，以作業績為由，
    分次向告訴人急調現金等語等情可知，係一再主張係基於同
    窗情誼借款予被告。告訴人於本院審理中雖證稱：匯款進被
    告帳戶是要請被告幫忙投資保德信全球平衡組合基金等語，
    惟此已為被告所堅決否認，亦與其先前所述情節截然有異，
    可信性已有可疑。再對照卷附由告訴人所提用以證明所為前
    開請被告代為投資「保德信全球平衡基金」主張之「客戶基
    本資料表」、「客戶自填徵信表」、「風險預告書」、「受
    託買賣外國有價證券契約」等文件，及被告提出之保德信證
    券投資信託股份有限公司受益權單位申購書範本可知，當初
    被告請告訴人提供扣款帳戶、印章而投資申購者，確為被告
    所述之定期定額海外基金，而非如告訴人所指之保德信全球
    平衡組合基金。再觀諸前揭告訴人自承曾親自閱覽之「受託
    買賣外國有價證券契約」約款中明載，投資該等海外基金方
    式為：委託人在受託人元富證券所指定之金融機構開立外匯
    活期存款一般帳戶及證券交易戶，用以轉撥買進及賣出外國
    有價證券交易價金，並非逐次匯入現金交易；及告訴人亦自
    承知悉提供其名下平鎮農會北勢分部帳戶乃用為扣款帳戶使
    用此節，則告訴人又如何會如其所陳，聽信被告謊言，分3
    次匯款進入被告私人帳戶以購買基金？綜上所述，告訴人匯
    款5 萬元予被告之緣由，應如被告所辯，係為借款，而非如
    告訴人所稱：請被告代為投資基金云云。
  (三)按刑法第339 條第1 項詐欺取財罪之成立，以行為人意圖為
    自己不法之所有，以詐術使人將本人或第三人之物交付為要
    件；同條第二項詐欺得利罪之成立，則以意圖為自己或第三
    人不法之利益，而向他人施用詐術為要件。所謂以詐術使人
    交付，必須被詐欺人因其詐術而陷於錯誤，若其所用方法，
    不能認為詐術，亦不致使人陷於錯誤，即不構成該罪（最高
    法院46年臺上字第260 號判例意旨參照）。又債務人於債之
    關係成立後，未依債之本旨履行契約者，原因不一而足，舉
    凡因不可歸責於己之事由致給付不能，或因合法主張權利抗
    辯而拒絕給付，甚或負債之後另行起意給付遲延，皆有可能
    ，非可遽以推定行為人自始即無意給付，況刑事被告依法不
    負自證無罪之責任，若無足可證明行為人自始出於為自己或
    第三人不法所有意圖之積極證據，證據法則及論理法則上，
    仍應認其拒絕給付或遲延不為履行，為債務不履行之民事糾
    葛，要難以單純債務不履行之狀態，擬制推測其行為之初已
    有詐欺之故意。本件之證據不足證明被告確有詐欺之犯行，
    此外，復查無其他證據足使本院形成被告曾為前開犯行之確
    信，揆諸首揭法條及判例意旨，自應為無罪之諭知。
據上論斷，應依刑事訴訟法第301條第1項，判決如主文。
本案經檢察官王邦安到庭執行職務。
中    華    民    國    97    年    4     月    8     日
                  刑事第六庭  審判長法  官  曾逸誠
                                    法  官  林柏壽
                                    法  官  陳思睿
以上正本證明與原本無異。
如不服本判決應於收受本判決後10日內向本院提出上訴書狀，並
應敘述具體理由，如未敘述上訴理由者，應於上訴期間屆滿後20
日內補提理由書狀於本院（均須按他造當事人之人數附繕本）「
切勿逕送上級法院」。
中    華    民    國    97    年    4     月    8     日
                                    書記官  何慧娟


司法院資訊處製作；財團法人民間司法改革基金會備份。
